臺灣臺南地方法院刑事判決　　　　　　　 96年度訴字第712號
公　訴　人　臺灣臺南地方法院檢察署檢察官
被　　　告　乙○○
　　　　　　　　　　另案於臺灣臺南監獄臺南分監執行中
上列被告因違反毒品危害防制條例案件，經檢察官提起公訴（96
年度毒偵字第952號、第1380號），被告於本院準備程序進行中
，就被訴事實為有罪之陳述，經本院合議庭裁定由受命法官獨任
進行簡式審判程序，本院判決如下：
    主  文
乙○○施用第一級毒品，累犯，處有期徒刑壹年陸月，減為有期
徒刑玖月。
    事  實
一、乙○○前有多項違反肅清煙毒條例、恐嚇罪、妨害自由、多
    次竊盜等罪，最近一次於民國九十二年間，因犯竊盜罪經本
    院以九十二年度易字三四五號判處有期徒刑一年，經上訴於
    臺灣高等法院臺南分院，於九十三年一月二十日以九十二年
    上易字第一０六三號判處上訴駁回確定，於九十五年四月十
    五日縮短期滿，翌日執行完畢出監，竟不知悛悔。
二、乙○○因染有毒品惡習，於九十三年間因施用毒品案件，經
    本院以九十三年度毒聲字第六八三號裁定令入勒戒處所進行
    觀察、勒戒，因認有繼續施用毒品傾向，復以九十三年度毒
    聲字第八七八號令入戒治處所施以強制戒治，經戒治期滿三
    月，認無繼續施用毒品傾向，於九十四年六月一日停止戒治
    （另解還臺南監獄臺南分監執行他案），並因期滿，由臺灣
    臺南地方法院檢察署檢察官於九十四年六月二日以九十四年
    度戒毒偵字第一二二號為不起訴處分確定。猶不知認清施用
    毒品對身心之傷害而戒除毒癮惡習，於前開強制戒治執行完
    畢後五年內，另基於施用第一級毒品海洛因之犯意分別於：
（一）九十六年二月一日凌晨四時三十八分許回溯二十六小時內
      之某時，在位於臺南縣永康市○○路二八六號統帥賓館五
      一０室內，將第一級毒品海洛因摻入香菸內之方式施用第
      一級毒品海洛因，嗣於是日凌晨三時三十五分許，經警方
      執行臨檢，於上開處所查獲乙○○與毒品人口盧祥龍同處
      一室，經乙○○同意採集尿液檢體送驗，檢驗呈可待因、
      嗎啡陽性反應。
（二）九十六年二月五日中午十二時五分許回溯二十六小時內之
      某時，在不詳地點，以前開方式施用第一級毒品海洛因，
      於同日中午十二時許，乙○○為毒品列管人口，經警通知
      前往警局採集尿液檢體接受驗尿，檢驗結果亦呈可待因、
      嗎啡陽性反應，始知上情。
二、案經臺南縣警察局永康分局、臺南市警察局第一分局報告臺
    灣臺南地方法院檢察署檢察官偵查起訴。
    理  由
一、本案被告所犯毒品危害防制條例第十條第一項之施用毒品罪
    ，非死刑、無期徒刑或最輕本刑有期徒刑三年以上之罪，亦
    非高等法院管轄第一審案件，且於九十六年七月三日進行準
    備程序進行中，被告先就被訴事實為有罪之陳述，經告知被
    告簡式審判程序之旨，並聽取檢察官及被告之意見後，本院
    合議庭裁定進行簡式審判程序，是本案之證據調查，依刑事
    訴訟法第二百七十三條之二規定，不受同法第一百五十九條
    第一項、第一百六十一條之二、第一百六十一條之三、第一
    百六十三條之一及第一百六十四條至第一百七十條規定之限
    制，合先敘明。
二、上開犯罪事實，業據被告乙○○於檢察官偵查中及本院審理
    時坦承於上開時間、地點施用第一級毒品海洛因等情不諱，
    且被告為警查獲後，經警採集其尿液送驗，結果被告尿液中
    確呈有鴉片類毒品嗎啡陽性反應，分別有臺南縣警局永康分
    局偵辦毒品危害防制條例案件送驗尿液編號與真實姓名對照
    表編號名冊、臺南市警局第一分局應受尿液採驗人尿液檢體
    採集送驗紀錄表、長榮大學於九十六年二月十五日出具確認
    報告，及正修科技大學超微量研究科技中心於九十六年二月
    二十六日出具之檢驗報告各一份均附卷足稽，足認被告自白
    於上開期間，確有施用第一級毒品海洛因乙節，與事實相符
    ，堪以採認。
三、被告前因施用毒品違反毒品危害防制條例案件，經本院以九
    十三年度毒聲字第六八三號裁定令入勒戒處所觀察、勒戒，
    因認有繼續施用毒品之傾向，復經本院以九十三年度毒聲字
    第八七八號裁定令入戒治處所施以強制戒治，嗣因戒治期滿
    ，認無繼續戒治之必要，並經臺灣臺南地方法院檢察署檢察
    官於九十四年六月二日以九十四年度戒毒偵字第一二二號為
    不起訴處分確定之事實，有臺灣高等法院被告前案紀錄表（
    含入出監資料）及上開不起訴處分書在卷可考。是本件被告
    於強制戒治執行完畢後，五年內再犯施用第一級毒品之罪，
    自應由檢察官依法提起公訴。本件事證明確，被告犯行堪以
    認定。
四、查海洛因依其成癮性、濫用性及對社會危害性之程度，已為
    毒品危害防制條例第二條第二項第一款列為第一級毒品。被
    告於前案強制戒治執行完畢並經不起訴處分後，五年內再施
    用第一級毒品海洛因之行為，係犯同條例第十條第一項之施
    用第一級毒品罪。被告持有毒品之行為，均意在供己施用，
    故持有之低度行為，應為施用之高度行為所吸收，不另論罪
    。按「刑事法若干犯罪行為態樣，本質上原具有反覆、延續
    實行之特徵，立法時既予特別歸類，定為犯罪構成要件之行
    為要素，則行為人基於概括之犯意，在密切接近之一定時、
    地持續實行之複次行為，倘依社會通念，於客觀上認為符合
    一個反覆、延續性之行為觀念者，於刑法評價上，即應僅成
    立一罪。學理上所稱『集合犯』之職業性、營業性或收集性
    等具有重複特質之犯罪均屬之（最高法院九十五年度臺上字
    第一０七九號判決要旨參照）」，亦即立法者針對特定刑罰
    規範之構成要件，已預設其本身係持續實行之複次行為，具
    備反覆、延續之行為特徵，故將之總括或擬制成一個構成要
    件之「集合犯」行為，為刑法評價上構成要件之行為單數，
    應僅成立一罪。且刑法第五十六條有關連續犯規定，業經修
    正刪除，並自九十五年七月一日施行，其修正理由說明四並
    載明「至連續犯之規定廢除後，對於部分習慣犯，例如竊盜
    、吸毒等犯罪，在實務運用上應可參考德、日等國之經驗，
    委由學界及實務以補充解釋之方式，發展接續犯之概念，對
    於合乎接續犯或包括的一罪之情形，認為構成單一之犯罪，
    以限縮數罪併罰之範圍」等語，是基於前述毒品具有成癮性
    ，施用毒品之構成要件具有反覆實行特徵，行為人基於反覆
    實行之犯意，在密切接近之一定時、地，持續實行單次或複
    次之施用毒品行為，應僅成立集合犯一罪。本件被告早於八
    十一年間即因施用毒品而違反肅清煙毒條例案件判刑，復又
    因違反毒品危害防制條例案件經送勒戒處所觀察、勒戒，及
    送戒治處所施以強制戒治，有臺灣高等法院被告前案紀錄表
    在卷可憑，且被告自承因有精神方面疾病，無法忍受而一再
    施用毒品，並願自費參與戒除毒癮替代療法等情甚詳（見附
    於九十六年度毒偵字第九五二號偵查卷第十一頁筆錄），被
    告前開二次施用毒品行為，顯係基於反覆施用毒品之決意，
    多次施用第一級毒品，揆諸前揭說明，依修正刑法立法精神
    ，應論以集合犯之包括一罪，併此說明。查被告有前述犯罪
    判決執行情形，有前開紀錄表在卷可按，其於執行完畢後五
    年內再犯本件法定本刑為有期徒刑以上之罪，為累犯，依法
    加重其刑。爰審酌被告前因施用毒品經送觀察、勒戒及強制
    戒治之治療程序後，猶不思戒絕革除惡習，竟再為本案犯行
    ，顯然其意志力甚為薄弱，迄未戒除毒癮，惟兼衡被告施用
    毒品犯行，在性質上乃屬對自我身心健康之自戕行為，及犯
    後坦承犯行等一切情狀，量處如主文所示之刑。
五、末查，被告前開施用毒品犯罪之時間，係在九十六年四月二
    十四日之前，合於依中華民國九十六年罪犯減刑條例所定減
    刑條件，應依該例減其宣告刑二分之一。
據上論斷，應依刑事訴訟法第二百七十三條之一第一項、第二百
九十九條第一項前段，毒品危害防制條例第十條第一項，刑法第
十一條前段、第四十七條第一項，刑法施行法第一條之一，中華
民國九十六年罪犯減刑條例第二條第一項第三款、第七條，判決
如主文。
本案經檢察官甲○○到庭執行職務
中　　華　　民　　國　　96　　年　　7　　月　   17　  日
　　　　　　　　　刑事刑事第十二庭法　官　程克琳
以上正本證明與原本無異。
如不服本判決應於收受本判決後10日內向本院提出上訴書狀，並
應敘述具體理由。如未敘述上訴理由者，應於上訴期間屆滿後20
日內向本院補提理由書狀（均須按他造當事人之人數附繕本）「
切勿逕送上級法院」。
中　　華　　民　　國　　96　　年　　7 　　月　　17　　日
  　　　　　　　　　　　　　　　　書記官　曾美滋
【附錄本案論罪科刑法條】
毒品危害防制條例第10條第1項
施用第一級毒品者，處6月以上5年以下有期徒刑。
